【裁判字號】    92,台上,2744
【裁判日期】    920521
【裁判案由】    偽造文書等
【裁判全文】
最高法院刑事判決                              九十二年度台上字第二七四四號
    上  訴  人  甲○○
                乙○○
右上訴人等因偽造文書等案件，不服台灣高等法院台中分院中華民國八十九年十二月
二十一日第二審判決（八十九年度上訴字第一○一○號，起訴案號：台灣台中地方法
院檢察署八十七年度偵字第一七○四七號），提起上訴，本院判決如左：
    主  文
原判決撤銷，發回台灣高等法院台中分院。
    理  由
本件原判決撤銷第一審諭知上訴人甲○○、乙○○均無罪之判決，改判論上訴人甲○
○以共同連續行使變造私文書，足以生損害於他人罪，判處有期徒刑壹年陸月；論乙
○○以共同行使變造私文書，足以生損害於他人，累犯罪，判處有期徒刑壹年，雖非
無見。
惟按有罪判決書之事實一欄，為判斷其適用法令當否之準據，法院應將依職權認定與
論罪科刑有關之事實，翔實記載，然後於理由內逐一說明其憑以認定之證據，並使事
實認定與理由說明，互相適合，方為合法。倘若事實認定與理由說明，不相一致，或
事實或理由欄內之記載，前後齟齬，按諸刑事訴訟法第三百七十九條第十四款後段規
定，均屬判決理由矛盾之當然違背法令。經查：（一）上訴人甲○○固坦承買入車禍
毀損之如原判決事實欄一、二之自小客車（以下以Ａ車、Ｂ車稱之）等情不諱，惟就
變造車身號碼借屍還魂部分則否認其情，辯稱：改造後之Ａ車係伊向上訴人乙○○購
得，改造後之Ｂ車係向廖學森購得等語。卷查改造後之Ａ車係由上訴人甲○○向乙○
○以新台幣（下同）九十八萬元購買，改造後之Ｂ車則係上訴人甲○○以六十五萬元
向廖學森購得，並分別訂有買賣契約書在卷可稽，上訴人甲○○所辯情節，似非無憑
。如其所辯非虛，則上訴人甲○○若確係分別與乙○○、廖學森等人為共犯，其既已
出資購進肇事車輛，何以復須再出高價向乙○○、廖學森購買改裝後之車輛？顯於常
情有悖，原審就此有利於上訴人甲○○之證據，何以不足為其有利之認定，未於判決
理由中敘明，有調查未盡及判決理由不備之違誤。又原判決事實既認定上訴人甲○○
與上訴人乙○○，及廖學森、丁水欽係共犯刑法第二百十六條、第二百十條、第三百
二十條第一項之罪，惟就渠等之間就各該犯行，如何為犯意聯絡、行為之分擔，未於
判決理由中敘明其依憑之證據及心證之理由，同有理由不備之違誤。（二）上訴人甲
○○雖指認上訴人乙○○即係出賣改裝後之Ａ車與伊之人，惟上訴人乙○○自始即否
認伊係甲○○所指之乙○○其人，並否認與甲○○相識，復舉證人尚建國證明伊係從
事貨車司機助手隨車工作等情（第一審卷第八十七頁），如果無訛，上訴人甲○○雖
與乙○○訂有買賣契約書，依該契約書所載，買賣雙方亦為甲○○及乙○○，則上開
契約是否確為上訴人乙○○本人所簽立？即有究明之必要，原審就該契約書未予調查
，復未說明不予調查之理由，即為上訴人乙○○不利之認定，難認已盡調查之責。又
證人尚建國證稱：乙○○從事貨車司機助手隨車工作（第一審卷第八十七頁）；證人
盧瑞雄、魏順輝亦均證稱：未見過乙○○其人（第一審卷第四十頁反面），如上開證
人之證言非虛，即屬有利於乙○○之證據，如何不足為上訴人乙○○有利證據之認定
，原判決未於判決理由中有所說明，亦嫌理由不備。（三）證人吳凌豪證稱：伊係向
丁水欽購買如原判決事實三之改裝後自小客車（以下稱Ｃ車），原判決雖以證人吳凌
豪所證購買Ｃ車之地點為上訴人甲○○戶籍所在之台中市西屯區惠來巷三十六號，而
為上訴人甲○○不利之認定。惟吳凌豪係向丁水欽購買Ｃ車，並與丁水欽訂立買賣契
約書（第八三五號警卷倒數第五頁），該丁水欽究與甲○○有何關係？證人吳凌豪購
車之時甲○○是否參與其事？自應向吳凌豪訊明，釐清實情，以為判斷之依據，原審
未詳查究明，即為上訴人甲○○不利之認定，亦嫌速斷。以上或為上訴意旨所指摘，
或為本院得依職權調查之事項，應認原判決有撤銷發回之原因。
據上論結，應依刑事訴訟法第三百九十七條、第四百零一條，判決如主文。
中      華      民      國    九十二    年      五      月    二十一    日
                              最高法院刑事第十庭
                                  審判長法官  林  增  福
                                        法官  邵  燕  玲
                                        法官  吳  昆  仁
                                        法官  陳  世  雄
                                        法官  惠  光  霞
      右正本證明與原本無異
                                              書  記  官
中      華      民      國    九十二    年      五      月    二十六    日


司法院資訊處製作；財團法人民間司法改革基金會備份。
